【裁判字號】    99,訴,438
【裁判日期】    990531
【裁判案由】    槍砲彈藥刀械管制
【裁判全文】
臺灣板橋地方法院刑事判決               99年度訴字第438號
公  訴  人  臺灣板橋地方法院檢察署檢察官
被      告  甲○○原名黃巢靚.
選任辯護人  陳敏男律師
            黃育勳律師
上列被告因違反槍砲彈藥刀械管制條例案件，經檢察官提起公訴
（98年度偵字第26982號），本院判決如下：
    主  文
甲○○未經許可，寄藏可發射子彈具有殺傷力之改造手槍，處有
期徒刑貳年，併科罰金新臺幣拾萬元，罰金如易服勞役，以新臺
幣壹仟元折算壹日，扣案如附表一、二所示之物，均沒收。
    事  實
一、甲○○（原名黃巢靚）明知未經許可，不得寄藏可發射子彈
    具有殺傷力之改造槍枝及子彈，竟基於寄藏可發射子彈具有
    殺傷力之槍枝及子彈之犯意，於民國97年5 、6 月間某日，
    在其位於臺北縣板橋市○○路270 巷39號3 樓之住處，受其
    妹婿胡昌明（已於97年8 月22日死亡）所託，代為保管如附
    表一編號一所示具有殺傷力之改造手槍1 枝（含彈匣1 個，
    槍枝管制編號0000000000號）、附表一編號一所示具有殺傷
    力之改造手槍1 枝（含彈匣1 個，槍枝管制編號0000000000
    號）、附表二及附表三所示具有殺傷力之非制式子彈，並將
    前述之改造手槍及非制式子彈寄藏在上開住處。嗣於98年9
    月29日下午5 時30分許，為警持搜索票前往上揭住處搜索，
    當場查獲並扣得附表一編號一、二所示之改造槍枝、附表二
    及附表三所示之非制式子彈（附表三所示之非制式子彈於鑑
    驗過程中業經試射擊發，已喪失子彈效用）及附表四所示之
    物，始悉上情。
二、案經臺北市政府警察局文山第二分局移送臺灣板橋地方法院
    檢察署檢察官偵查起訴。
    理  由
壹、程序部分：
一、關於內政部警政署刑事警察局98年10月19日之刑鑑字第0980
    137222號槍彈鑑定書，係針對前開槍彈鑑定所出具之鑑定意
    見，固為被告以外之人於審判外之書面陳述，屬傳聞書面。
    惟觀諸刑事訴訟法第159 條第1 項之修正理由三所示：本條
    所謂「法律有規定者」，係指本法第159 條之1 至第159 條
    之5 及第206 條等規定。而同法第206 條第1 項規定：「鑑
    定之經過及其結果，應命鑑定人以言詞或書面報告」。按司
    法警察等偵查輔助人員於案件未移送檢察官偵查前之調查犯
    罪階段，先行將查扣之槍砲、彈藥等證物，送請檢察機關概
    括選任之專責鑑定機關實施鑑定，基於檢察一體原則，該鑑
    定機關亦應視同受承辦檢察官所選任或囑託而執行鑑定業務
    ，其等出具之書面鑑定報告乃現行刑事訴訟法第206 條、第
    208 條所定之鑑定人書面報告，屬傳聞證據法則之例外，應
    具有證據能力。查內政部警政署刑事警察局係經法院及檢察
    機關概括選任有關鑑定槍砲、彈藥之鑑定機關，且行之多年
    。是本案承辦之臺北市政府警察局文山第二分局，於偵查階
    段，將查扣之槍及子彈等證物，送內政部警政署刑事警察局
    鑑定，該局所出具之槍彈鑑驗書，為實施鑑定之人員依專業
    知識經驗陳述其判斷意見，洵屬無疑，揆諸前開說明，上揭
    槍彈鑑定書具有證據能力，殆無疑義。
二、另本件認定事實所引用之卷內其餘卷證資料（包含文書證據
    等證據），被告甲○○及辯護人於準備程序同意作為本案證
    據，且審判程序中復未於言詞辯論終結前表示異議，且卷內
    之文書證據等，亦無刑事訴訟法第159 條之4 之顯有不可信
    之情況與不得作為證據之情形，則依刑事訴訟法第159 條之
    5 之規定，本件認定事實所引用之所有文書證據等證據，均
    有證據能力，合先敘明。
貳、實體部分：
一、上揭犯罪事實，業據被告甲○○於本院準備程序及審理時均
    坦承不諱（見本院卷第47背面及65頁）。又被告所寄藏而為
    警查獲之上揭槍彈，經送請內政部警政署刑事警察局以檢視
    法、性能檢驗法、試射法及動能測試法鑑定，結果認定：送
    驗附表一編號一手槍1 枝（含彈匣1 個，槍枝管制編號0000
    000000號），認係改造手槍，由仿COLT廠MK IV/SERIES 70
    型半自動手槍製造之槍枝，於金屬槍管內加裝金屬襯管而成
    ，擊發功能正常，可供擊發適用子彈使用，認具殺傷力；送
    驗附表一編號二手槍1 枝（含彈匣1 個，槍枝管制編號0000
    000000號），認係改造手槍，由仿BERETTA 廠84型半自動手
    槍製造之槍枝，換裝土造金屬槍管而成，擊發功能正常，可
    供擊發適用子彈使用，具殺傷力；附表二及附表三所示之送
    鑑子彈14顆，認均係口徑6.0 ㎜±0.5 ㎜非制式子彈，採樣
    5 顆試射，可擊發，認均具殺傷力，此有內政部警政署刑事
    警察局98年10月19日之刑鑑字第0980137222 號槍彈鑑定書1
    件附卷可稽（見98年度偵字第26682 號偵查卷宗第50至54頁
    ），復有搜索扣押筆錄、扣押物品目錄表、查獲現場及扣案
    改造手槍及非制式子彈之照片附卷可參，並有前開如附表一
    至三所示具有殺傷力之改造手槍及非制式子彈扣案可資佐證
    ，足認被告自白與事實相符。本件事證明確，被告犯行洵堪
    認定，應依法論科。
二、按槍砲彈藥刀械管制條例係將「持有」與「寄藏」為分別之
    處罰規定，則單純之「持有」，固不包括「寄藏」，但「寄
    藏」之受人委託代為保管，其保管之本身所為之「持有」，
    既係「寄藏」之當然結果，法律上自宜僅就「寄藏」行為為
    包括之評價，不應另就「持有」予以論罪（最高法院74年台
    上字第3400號判例可資參照），即被告寄藏前開改造槍枝及
    制式子彈所為之「持有」行為，揆諸前開判例，該「持有」
    行為係「寄藏」之當然結果，不另就「持有」予以論罪。核
    被告甲○○所為，係犯槍砲彈藥刀械管制條例第8 條第4 項
    之未經許可寄藏可發射子彈具有殺傷力之改造手槍罪及同條
    例第12條第4 項之未經許可寄藏子彈罪。又被告自97年5 、
    6 月間某日起至98年9 月29日下午5 時30分許為警員查獲時
    止，寄藏前開改造手槍及制式子彈之行為，係屬於行為之繼
    續，被告係以一行為同時寄藏改造手槍及子彈，為想像競合
    犯，應依刑法第55條前段規定，從較重之未經許可寄藏可發
    射子彈具有殺傷力之改造手槍罪處斷。又按槍砲彈藥刀械管
    制條例第18條第4 項前段規定「犯本條例之罪，於偵查或審
    判中自白，並供述全部槍砲、彈藥、刀棫之來源及去向，因
    而查獲或因而防止重大危害治安事件之發生者，減輕或免除
    其刑。」，其立法本意，自指如犯槍砲彈藥刀械管制條例罪
    者之自白，進而查獲該槍砲、彈藥、刀械之來源供給者及所
    持有之槍砲、彈藥、刀械去向，或因而防止該重大危害治安
    事件之發生時，既能及早破獲相關之犯罪集團，並免該槍、
    彈及刀械續遭持為犯罪所用，足以消彌犯罪於未然，自有減
    輕或免除其刑，以鼓勵自新之必要。故如犯本條例之罪後，
    雖於偵查或審判中自白，惟並未因而查獲該槍砲、彈藥刀械
    之來源，自與本規定應予減輕或免除其刑之要件不合。雖被
    告於偵查或審理中自白槍砲來自某人，但該某人業已死亡，
    顯無查獲或因而防止重大危害治安事件之發生可言，自與該
    槍砲彈藥刀械管制條例第18條第4 項規定之因而「查獲」之
    情形有別（最高法院91年度台上字第2969號、95年度台上字
    第5130號判決參照）。查本案被告於警詢、偵查及本院審理
    中均自白犯罪，並供出附表一至三所示之改造槍枝及非制式
    子彈之來源為其已死亡之妹婿胡昌明，揆諸上開說明，被告
    雖於偵查及審理中供出來源，然顯無查獲或因而防止重大危
    害治安事件之發生，自不合於槍砲彈藥刀械管制條例第18條
    第4 項之規定。審酌被告係於97年5 、6 月間即受託寄藏前
    開改造手槍及非制式子彈，迄至98年9 月29日為警查獲止，
    期間長達1 年餘，其並無將該改造手槍及非制式子彈持往他
    處，或攜行在外，對社會之危害性相對較小，再參以被告為
    警查獲後，勇於供出槍枝來源，已見悔意，雖其本身對寄藏
    前開改造手槍及非制式子彈並未提供警方處理，其顯係懼於
    因此受訴追處罰所致，尚難認其有犯罪之重大惡意，又其所
    犯未經許可持有可發射子彈具有殺傷力槍砲罪之法定本刑為
    3 年以上10年以下有期徒刑，併科新臺幣700 萬元以下罰金
    ，與其犯罪情節相較，實屬情輕法重，客觀上足以引起一般
    同情，顯有堪資憫恕之處，本院認縱處以法定最低刑度猶嫌
    過重，爰依刑法第59條規定，減輕其刑。爰審酌被告未經許
    可而持有上揭具有殺傷力之改造手槍及非制式子彈，對於社
    會安全已構成相當危害，惟所幸並未持之另為其他犯罪，兼
    衡其品行、智識程度及犯罪後尚能坦承犯行深表悔悟等一切
    情狀，量處如主文所示之刑，並就併科罰金部分，諭知易服
    勞役之折算標準。至扣案如附表一、二所示之改造槍枝及非
    制式子彈，均為違禁物，不問屬於犯人與否，應依刑法第38
    條第1 項第1 款規定宣告沒收。又附表三所示之制式子彈，
    雖經內政部警政署刑事警察局鑑定認具殺傷力，惟於鑑定時
    經實際試射滅失，所餘已非原貌之彈頭、彈殼，而失子彈之
    性質，尚非屬違禁物，自毋庸諭知沒收，附此敘明。另按沒
    收係附隨於主刑，必該沒收物品與其所宣告主刑，具有關連
    性，方能諭知沒收（最高法院87年度臺上字第1678號判決意
    旨參照）。查被告甲○○被查獲扣案之物品雖尚有附表四編
    號一、二所示之物，然前述物品皆與本案宣告之主刑無關連
    性，揆諸前揭說明，自不得於本件判決宣告沒收，附此敘明
    。
據上論斷，應依刑事訴訟法第299 條第1 項前段，槍砲彈藥刀械
管制條例第8 條第4 項、第12條第4 項，刑法第11條前段、第55
條前段、第59條、第42條第3 項前段、第38條第1 項第1 款，判
決如主文。
本案經檢察官簡志祥到庭執行職務。
中    華    民    國    99    年    5     月    31    日
                  刑事第一庭審判長法  官  王復生
                                  法  官  陳世旻
                                  法  官  連雅婷
以上正本證明與原本無異。
如不服本判決，應於送達後10日內，向本院提出上訴狀。
                                  書記官  郭晉良
中    華    民    國    99    年    5     月    31    日
附表一：
 （扣案經鑑定具殺傷力之槍枝）
┌──┬─────────────────────┬───┐
│編號│          品             名               │數量  │
├──┼─────────────────────┼───┤
│一  │仿COLT廠MK IV/SERIES 70 型半自動手槍製造之│壹枝  │
│    │槍枝，於金屬槍管內加裝金屬襯管而成，擊發功│      │
│    │能正常，可供擊發適用子彈使用（含彈匣壹個，│      │
│    │槍枝管制編號0000000000號）。              │      │
├──┼─────────────────────┼───┤
│二  │仿BERETTA 廠84型半自動手槍製造之槍枝，換裝│壹枝  │
│    │土造金屬槍管而成，擊發功能正常，可供擊發適│      │
│    │用子彈使用（含彈匣壹個，槍枝管制編號110203│      │
│    │5342號）。                                │      │
└──┴─────────────────────┴───┘
附表二：
（扣案經鑑定具殺傷力而未試射之子彈）
┌──┬───────────┬───┐
│編號│品                  名│數  量│
├──┼───────────┼───┤
│ 一 │口徑6.0 ㎜±0.5 ㎜非制│玖顆  │
│    │式子彈                │      │
└──┴───────────┴───┘
附表三：
（具殺傷力而已試射之子彈）
┌──┬───────────┬───┐
│編號│品                  名│數  量│
├──┼───────────┼───┤
│ 一 │口徑6.0 ㎜±0.5 ㎜非制│伍顆  │
│    │式子彈                │      │
└──┴───────────┴───┘
附表四：
┌──┬───────────┬───┐
│編號│品                  名│數  量│
├──┼───────────┼───┤
│ 一 │不具殺傷力之空氣槍    │壹枝  │
├──┼───────────┼───┤
│ 二 │小鋼珠                │壹包  │
└──┴───────────┴───┘
附錄本案論罪科刑法條全文：
槍砲彈藥刀械管制條例第8條第4項：
未經許可，持有、寄藏或意圖販賣而陳列第1 項所列槍枝者，處
3 年以上10年以下有期徒刑，併科新臺幣700 萬元以下罰金。
槍砲彈藥刀械管制條例第12條第4項
未經許可，持有、寄藏或意圖販賣而陳列子彈者，處5 年以下有
期徒刑，併科新台幣300 萬元以下罰金。

司法院資訊處製作；財團法人民間司法改革基金會備份。
